臺灣高等法院臺中分院刑事判決　　　　　　　　　九十一年度上訴字第一六九號
　　上　訴　人　乙○○
　　即　被　告
　　指定辯護人　本院公設辯護人　甲○○
右上訴人因被告毒品危害防制條例案件，不服臺灣台中地方法院九十一年度訴字第三
一五號中華民國九十一年八月二十七日第一審判決（起訴案號：臺灣台中地方法院檢
察署九十一年度偵字第五三五號），提起上訴，本院判決如左：
    主      文
上訴駁回。
    事      實
一、乙○○素行不佳，於少年時曾有竊盜、違反麻醉藥品管理條例等犯罪前科（均未
    構成累犯），猶不知悔改，復意圖營利，基於概括之犯意，在臺中縣潭子工業區
    內，向綽號「阿元」之不詳姓名成年男子購入第一級毒品海洛因後，除部分供其
    自己施用外（施用第一級毒品部分業經裁定觀察勒戒），其餘部分則將之分裝並
    先後於（一）九十年七、八月間，在臺中市南屯區○○○○街三十號五樓之二其
    女友蔣若榆住處，以新台幣（下同）一千元之價格，販賣數量不詳之海洛因一袋
    予丁○○施用（丁○○施用第一級毒品部分另案偵辦）。（二）同年十月一日，
    又在同上址，以一千元之價格販賣數量不詳之海洛因一袋予丁○○施用。（三）
    嗣丁○○因毒癮再發作，同時又欠缺金錢購買毒品，竟萌意圖為自己不法所有之
    犯意，於同年十二月九日晚上二十三時五十五分二十三秒許，以其所使用之第0
    0－00000000號電話撥打乙○○之行動電話0000－000000號
    ，佯約至前開臺中市南屯區○○○○街三十號五樓之二乙○○之女友住處大樓下
    ，向乙○○購買海洛因，隨即自其住處攜帶一把小藍波刀，於翌日即九十年十二
    月十日凌晨零時許至右址大樓下找尋乙○○，預備趁交易毒品之機會，強劫乙○
    ○之海洛因。丁○○到達該處後，旋即透過大樓管理員劉士仁聯絡住於臺中市南
    屯區○○○○街三十號五樓之二之乙○○，佯稱欲向其購買毒品，誘使乙○○下
    樓，但因丁○○身上本無分文，乙○○遂又返回樓上，而丁○○則因該處有管理
    室之警衛人員在場，苦無機會下手行強。同日（即九十年十二月十日）凌晨零時
    二十分許，丁○○於右址大樓附近徘徊時，見楊家弘自超商購物後獨自一人步行
    ，遂尾隨楊家弘，於尾隨至台中市○○○街二七五號前時，即持上開小藍波刀，
    朝楊家弘左肩刺下，致使楊家弘受有頸部開放性傷口五至十公分之傷害，並隨即
    將楊家弘壓制於地上，楊家弘因身中刀傷且遭壓制而不能抗拒，不得已向丁○○
    稱如要皮夾可拿去等語，丁○○即自楊家弘右後口袋劫取內裝有二百元、加油券
    八百元、國民身分證、健康保險卡、汽、機車駕駛執照、郵政儲金匯業局、遠東
    商業銀行、第一商銀提款卡、中國信託商業銀行、慶豐銀行信用卡、戶籍謄本等
    物之皮夾一個（丁○○強盜部分業經本院另案判處有期徒刑十年六月確定在案）
    ，得手後旋即逃離現場，並以強劫所得之上開加油卷八百元，向路旁不知情之不
    詳姓名女子換取現金八百元，再於同日凌晨零時三十分許返回台中市○○○○街
    三十號找尋乙○○，連同上開強劫所得之現金二百元共一千元，在該大樓門口向
    乙○○購買乙○○施用所剩餘之一小袋海洛因，並於返家途中將上開小藍波刀及
    楊家弘之皮夾、健康保險卡、汽、機車駕駛執照、郵政儲金匯業局、遠東商業銀
    行、第一商銀提款卡、戶籍謄本等物，丟棄於台中市○村路○段六八八號丸九超
    市前之垃圾桶後，旋即返回台中市○區○○里○○街一二五巷三九號五樓住處，
    以注射方式施用毒品海洛因。嗣楊家弘報案後，為警循線查獲，並在丁○○住處
    查獲尚未丟棄之楊家弘身分證及中國信託商業銀行、慶豐銀行信用卡各一張等物
    ，經警依其供述海洛因之來源而循線於同年十二月二十七日晚上二十時許，在右
    揭臺中市南屯區○○○街三十號五樓之二查獲乙○○，並在其身上皮包內查獲含
    有海洛因之殘渣袋一個、含有安非他命殘渣袋一個，且在上開住處客廳沙發夾縫
    內查獲安非他命吸食器一組、葡萄糖一包、注射針筒二支及含有安非他命殘渣之
    杓子一支、含有第一級毒品海洛因殘渣之杓子一支等物。
二、案經臺中市警察局第四分局報請臺灣臺中地方法院檢察署檢察官偵查起訴。
    理      由
一、訊據上訴人即被告（以下簡稱為被告）乙○○坦承有向綽號叫「阿元」之不詳姓
    名成年男子購入海洛因之事實不諱，惟矢口否認有販賣第一級毒品之犯行，辯稱
    ：伊購買海洛因係供自己施用，並未販賣予丁○○。至上開時間係伊與丁○○合
    資購買海洛因，可能係因丁○○涉犯強盜案後被警方查獲，懷疑係伊向警方提供
    其住所，丁○○挾怨報復，始誣指係伊販賣海洛因云云。惟查（一）右開犯罪事
    實業據證人丁○○於本院調查時到庭結證屬實（見本院卷第三二頁），並有扣案
    之上開含有海洛因之殘渣袋一個足稽。而該含有海洛因之殘渣袋經送請內政部警
    政署刑事警察局鑑定結果確檢出海洛因成分，亦有該局鑑驗通知書一份在卷足按
    （見原審卷第二三八頁至第二四０頁）。又證人丁○○與被告並無任何過節，亦
    據被告及證人丁○○分別陳明在卷（見本院卷第二二頁及第三一頁），且又係國
    中同學（見偵查卷第四四頁），衡情證人丁○○應無故意誣陷之理，故證人丁○
    ○之上開供詞應可採信。至被告雖諉稱可能係因證人丁○○涉犯強盜案後被警方
    查獲，懷疑係其向警方提供丁○○之住所，丁○○為挾怨報復始誣指係其販賣海
    洛因云云，但為證人丁○○所堅決否認（見本院卷第三三頁），是被告此部分所
    辯，並不足取。（二）被告於警訊時自承：「九十年十二月十日當日丁○○連續
    找我三次，第一次他對我稱沒有錢要向我拿毒品海洛因、要我讓他欠錢，我說沒
    有毒品。第二次他拿二百元現金及八百元加油卷要我向別人調毒品。第三次他拿
    現金一千元向我拿毒品，我就拿一小袋海洛因給他，他就離開了。事後我聽女友
    住處管理員說才知道他以加油卷向對面大樓住戶換現金才向我拿毒品」等情（見
    偵查卷第八頁反面），於偵查時自承：「我共三次交付海洛因給丁○○，地點都
    在臺中市南屯區○○○○街我女友住處，九十年七、八月間一次，十月一日一次
    ，十二月十日一次」等情（見偵查卷第三一頁），於原審調查時亦自承：「證人
    丁○○並沒有積欠我什麼款項，以前因我怕警方要追我的上手，所以我說他欠我
    錢，九十年十二月十日零點時許，丁○○有到我們大樓管理室向我買海洛因，但
    因他沒有錢，想搶我的海洛因，又有管理員在場，他不便下手，我就上樓。丁○
    ○去搶了一千元我不知道，但是他有折返回來向我買一千元的海洛因，當時管理
    員在裡面，我們兩人在外面交易，沒有第三人在場，管理員有沒有看到我不清楚
    ，當天我剛好身上自己吃的有剩一些，才轉賣給他的」等情（見原審卷第三二二
    頁至第三二五頁）。（三）證人丁○○所使用之第00－00000000號電
    話與被告所使用之第0000－000000號行動電話分別於九十年十二月九
    日凌晨二時十分五十八秒、同日二十三時五十五分二十三秒確有通話無誤，亦有
    被告所使用之第0000－000000號行動電話通聯紀錄一份在卷可按。（
    四）證人丁○○自警訊、偵查、原審、以迄本院調查時一再證稱其有向被告購買
    海洛因（見偵查卷第一二頁至第一三頁、第四四頁至第四六頁、原審卷第三一七
    頁至第三二一頁及本院卷第三二頁），雖關於購買之次數及每次購買之金額，略
    有不同，但對於供稱其有向被告購買海洛因，則始終如一，足見其確有向被告購
    買海洛因無疑。至關於購買之次數及每次購買之金額，本院參酌被告於偵查時所
    自承：「我共三次交付海洛因給丁○○，地點都在臺中市南屯區○○○○街我女
    友住處，九十年七、八月間一次，十月一日一次，十二月十日一次」等情，核與
    證人丁○○於本院調查時具結後證稱：「我於九十年七、八月間，十月一日，十
    二月十日，共三次向被告購買海洛因，每次購買一千元」等情相符（見本院卷第
    三二頁），且較明確，是應以證人丁○○於本院調查時所供之購買金額及次數，
    較為可採。（五）按販賣第一級毒品罪係屬死刑或無期徒刑之罪，苟無利益可圖
    ，衡情被告應無甘冒死刑或無期徒刑之重罪挺而走險之理，是被告主觀上應具有
    營利之意圖甚明。（六）綜上所述，足證被告上開所辯顯係飾卸之詞，不足採信
    ，是罪證明確，其犯行堪以認定。又證人丁○○於原審九十一年八月十六日審理
    時突改稱其並未向被告購買海洛因，係其與被告共同購買海洛因等語，經核與其
    上開所供不符，應係迴護被告之詞，並不足取，併此敘明。
二、核被告所為，係犯毒品危害防制條例第四條第一項之販賣第一級毒品罪。至其持
    有第一級毒品後進而販賣之，持有之低度行為已為販賣之高度行為所吸收，不另
    論罪。又其先後三次販賣犯行，犯罪構成要件相同，顯係基於概括犯意反覆為之
    ，為連續犯，應依法論以一罪，惟因販賣第一級毒品罪之法定刑為死刑或無期徒
    刑，依法不得加重，故不予加重。另被告所販賣之海洛因數量甚微，三次總所得
    亦僅區區三千元，而販賣第一級毒品罪為死刑或無期徒刑之罪，情輕法重，其犯
    罪情狀在客觀上非無可憫恕之處，本院認如處法定低度刑期，猶嫌過重，爰依刑
    法第五十九條之規定酌減其刑（原判決理由欄贅述刑有加重及減輕者，依刑法第
    七十一條第一項規定，先加後減）。原審調查後，適用毒品危害防制條例第四條
    第一項、第十八條第一項前段、第十九條第一項、刑法第十一條前段、第五十六
    條、第五十九條（原判決論結欄贅引刑法第六十四條第一項、第六十五條第一項
    、第二項、第七十一條第一項），並審酌被告之素行不佳，於少年時曾有竊盜、
    違反麻醉藥品管理條例等犯罪前科（有台灣高等法院被告全國前案紀錄表足按）
    及其犯罪之動機、目的、手段、所生危害及犯後態度尚佳等一切情狀，量處被告
    有期徒刑八年六月，以示懲儆。至扣案之含有第一級毒品海洛因殘渣袋一個，因
    海洛因殘渣與袋子已無法剝離，應依毒品危品危害防制條例第十八條第一項前段
    之規定宣告沒收銷燬之。被告三次販賣海洛因所得之財物三千元，應依同條例第
    十九條第一項之規定宣告沒收，如全部或一部不能沒收時，以其財產抵償之。另
    說明其餘扣案之含有安非他命殘渣袋一個、安非他命吸食器一組、葡萄糖一包、
    注射針筒二支、含有安非他命殘渣之杓子一支及含有第一級毒品海洛因殘渣之杓
    子一支均非屬被告販賣第一級毒品所使用之物，故不予宣告沒收。認事用法核無
    違誤，量刑亦妥適，被告上訴意旨仍執前詞否認犯罪，並無理由，應予駁回。
三、據上論結，應依刑事訴訟法第三百六十八條，判決如主文。
本案經檢察官丙○○到庭執行職務。
中      華      民      國      九十一  年      十二    月      二十四  日
                                臺灣高等法院臺中分院刑事第八庭
                審判長法  官  羅  得  村
                                            法　官　陳　毓　秀
                                            法　官　劉　榮　服
右正本證明與原本無異。
如不服本判決應於收受送達後十日內向本院提出上訴書狀，其未敘述上訴之理由者並
得於提起上訴後十日內向本院補提理由書（均須按他造當事人之人數附繕本）。
                                            書記官  陳　俞　豪
中      華      民      國      九十一  年      十二    月      二十五  日
附錄論罪科刑實體法條文：
毒品危害防制條例第四條：
製造、運輸、販賣第一級毒品者，處死刑或無期徒刑；處無期徒刑者，得併科新台幣
一千萬元以下罰金。
                                                                        Ａ
